最高法院民事判決                              八十七年度台上字第二九一四號
    上 訴 人  康錦玲
    被上訴人  陳寧芬
右當事人間請求損害賠償事件，上訴人對於中華民國八十七年三月十六日台灣高等法
院判決（八十六年度訴字第三一八號），提起上訴，本院判決如左：
    主  文
原判決關於命上訴人給付新台幣伍拾萬元暨負擔訴訟費用部分廢棄，發回台灣高等法
院。
    理  由
本件被上訴人主張：上訴人為台北市幼協理事長，因懷疑伊將不實消息透露予記者，
而對伊之辦公室及住家進行電話錄音，並於民國八十四年一月六日幼協理監事會議上
公開播放上開竊聽錄得之電話錄音，侮辱伊為幼教界之敗類，使伊名譽受侵害，因而
受有非財產上之損害等情。爰依侵權行為之法律關係，求為命上訴人給付伊新台幣（
下同）一百五十萬元之判決（原審判命上訴人給付五十萬元，駁回被上訴人其餘之請
求，被上訴人就其敗訴部分，未聲明不服）。
上訴人則以：伊雖有於幼教理監事會議上播放前開錄音帶，並言及幼教界有敗類，惟
未有何侮辱被上訴人之犯意等語，資為抗辯。
原審命上訴人給付被上訴人五十萬元，無非以：上訴人雖否認有侮辱被上訴人之犯意
，惟上訴人自承有於八十四年一月六日，在幼教理監事會議上，公開播放前開竊聽被
上訴人電話通話之錄音帶，並言及幼教界有敗類之言語，證人劉曾宗、嚴玉蘭亦在另
案刑事訴訟中證述：有於八十四年一月六日聽聞上訴人提及被上訴人係幼教界之敗類
等語（見臺灣臺北地方法院八十四年度訴字第一七一八號刑事案卷第一○四頁背面）
，已足證明上訴人確有以播放前開竊聽得被上訴人之電話通話之錄音帶用以指名係被
上訴人，並以口頭侮辱被上訴人為幼教界敗類，上訴人空言否認未有公然侮辱被上訴
人之犯意云云，並不足取。且上訴人因此所涉及刑責部分，業經台灣高等法院刑事庭
判決認其應負刑法第三百零九條第一項之妨害名譽罪責，有該法院八十五年度上訴字
第一三三○號刑事判決足據，堪認被上訴人之主張為真實。被上訴人本於侵權行為之
法則，請求上訴人負損害賠償責任，依民法第一百八十四條第一項前段規定，自屬有
據。按不法侵害他人之名譽者，被害人雖非財產上之損害，亦得請求賠償相當之金額
，民法第一百九十五條第一項前段定有明文。本件上訴人於幼協理監事會議上，公然
侮辱被上訴人為幼教界之敗類，使被上訴人深感難堪，顯有侵害被上訴人之名譽，使
被上訴人受有非財產上之損害，被上訴人自得請求上訴人賠償非財產上之損害。爰審
酌兩造之身分、地位、經濟狀況及被上訴人所感受之難堪，認被上訴人之請求在五十
萬元範圍內為相當，應予准許等詞，為其判斷之基礎。
按不法侵害他人名譽者，被害人固得依民法第一百九十五條第一項規定，請求加害人
賠償相當金額之非財產上損害。惟所謂相當之金額，其核給之標準，應以實際加害情
形與其名譽影響是否重大，及被害人因此所受痛苦之程度，以及雙方身分、地位、經
濟狀況等關係定之。本件原審命上訴人給付被上訴人五十萬元，係審酌兩造之身分、
地位、經濟狀況及被上訴人所感受之難堪而酌定，然並未說明兩造之身分、地位、經
濟狀況之具體情形，亦未說明上訴人上開公然侮辱被上訴人之行為與被上訴人名譽之
影響究竟如何，被上訴人所受精神上之痛苦如何，而僅抽象謂斟酌上開情形而為不利
於上訴人之判決，自有判決不備理由之違法。上訴論旨，執以指摘原判決其敗訴部分
不當，求予廢棄，非無理由。
據上論結，本件上訴為有理由。依民事訴訟法第四百七十七條第一項、第四百七十八
條第一項，判決如主文。
中      華      民      國    八十七    年     十二     月     十一     日
                              最高法院民事第二庭
                                  審判長法官  曾  桂  香
                                        法官  劉  延  村
                                        法官  徐  璧  湖
                                        法官  劉  福  聲
                                        法官  黃  秀  得
      右正本證明與原本無異
                                              書  記  官
中      華      民      國    八十七    年     十二     月    二十三    日
